臺灣板橋地方法院刑事判決　　　　　　　 96年度訴字第731號
公　訴　人　臺灣板橋地方法院檢察署檢察官
被　　　告　丁○○
　　　　　　　　　　（現另案在臺灣臺北看守所附設勒戒處所
　　　　　　　　　　觀察、勒戒.
上列被告因搶奪案件，經檢察官提起公訴（九十六年度偵字第一
七六四號），本院判決如下：
    主  文
丁○○犯如附表所示之罪，各處如附表所示之宣告刑，應執行有
期徒刑年陸月，罰金肆仟元，罰金如易服勞役，以新臺幣壹仟
元折算壹日。
其餘被訴搶奪部分無罪。
    事  實
一、丁○○前曾於民國九十三年間因竊盜、搶奪等案件，經臺灣
    高等法院以九十三年度上訴字第一五八七號（起訴書誤載為
    一五八九七號，應予更正）判處有期徒刑四月、十月，應執
    行有期徒刑一年確定，於九十四年十二月一日縮刑期滿執行
    完畢。詎仍不知悔改，分別為下列犯行：
  (一)丁○○與其弟廖宏斌（涉案部分由本院以九十六年度訴字第
    一七三九號另案審理中）基於共同意圖為自己不法所有之竊
    盜犯意聯絡，於九十五年十二月二十五日凌晨二時許，在臺
    北縣中和市○○街三十巷三一號前，共同竊取辛○○所有車
    號ＦＮＹ—７８６號重型機車，得手後作為渠二人行搶工具
    之用。
  (二)又丁○○與廖宏斌另基於共同意圖為自己不法所有之搶奪犯
    意聯絡，於九十五年十二月二十九日上午七時十五分許，由
    丁○○騎乘上開機車附載廖宏斌，行經臺北縣中和市○○路
    二五二巷二號前，見庚○○（起訴書誤載為曹家琳，應予更
    正）手拿皮包在前方行走，竟趁庚○○不及防備之際，由丁○○騎乘機車貼近庚○○，由乘坐在機車後座之廖宏斌自庚○○後方徒手搶奪其拿於左手之米色手提包一個（內有MP3
    一台、鑰匙一串、手機一支、相機一台、工作證一張、ＣＤ
    一張及鉛筆盒一個等物），得手後隨即逃逸。
  (三)丁○○復與廖宏斌基於共同意圖為自己不法所有之搶奪犯意
  　聯絡，於九十五年十二月二十九日上午七時二十五分許，由
    丁○○騎乘上開機車附載廖宏斌，行經臺北縣中和市○○路
    三九九巷十號前，見戊○○○手拿皮包在前方行走，竟趁戊○○○不及防備之際，由丁○○騎乘機車貼近戊○○○，由
    乘坐在機車後座之廖宏斌自戊○○○後方徒手搶奪其拿在手
    上之皮包一個（內有現金紐幣一百元、新臺幣【下同】三千
    元、MP3 一台、手機二支、身分證三張、健保卡一張、汽車
    駕照一張、信用卡一張、提款卡一張、手錶一支、手鍊一條
    等物），得手後隨即逃逸。
  (四)丁○○再與廖宏斌基於共同意圖為自己不法所有之搶奪犯意
  　聯絡，於九十六年一月一日下午三時五十分許，由丁○○騎
    乘不詳車號之機車附載廖宏斌，行經臺北縣中和市○○路六
    五號前，見乙○○手拿皮包在前方行走，竟趁乙○○不及防
    備之際，由丁○○騎乘機車貼近乙○○，由乘坐在機車後座
    之廖宏斌自乙○○後方徒手搶奪其拿在手上之黑色皮包一個
    （內有身分證一張、健保卡一張、信用卡二張、提款卡一張
    、會員卡一張、現金五千五百元等物）。
  (五)丁○○復於九十六年一月七日上午八時許，在臺北市○○○
    路附近，乘坐計程車時在車上拾獲己○○所有而遺失之行動
    電話一具（NOKIA 廠牌3100型）後，竟未依法交警察機關或
    自治機關辦理招領，而意圖為自己不法之所有，予以侵占入
    己。
  (六)嗣經警調閱前開被害人遭搶之監視錄影帶比對結果，查知丁○○涉有重嫌，於九十六年一月七日下午七時十八分許，在
    臺北縣中和市○○路一三一之一一號三樓查獲丁○○，並扣
    得其所侵占之上開行動電話一具（業經發還己○○），而循
    線查知上情。
二、案經臺北縣政府警察局中和分局報告臺灣板橋地方法院檢察
    署檢察官偵查起訴。
    理  由
壹、程序部分：
    按被告以外之人於審判外之陳述，雖不符刑事訴訟法第一百
    五十九條之一至第一百五十九條之四之規定，而經當事人於
    審判程序同意作為證據，法院審酌該言詞陳述或書面陳述作
    成時之情況，認為適當者，亦得為證據；當事人、代理人或
    辯護人於法院調查證據時，知有刑事訴訟法第一百五十九條
    第一項不得為證據之情形，而未於言詞辯論終結前聲明異議
    者，視為有前項之同意，刑事訴訟法第一百五十九條之五第
    一項、第二項分別有明文。經查，本判決下列所引用之被告
    以外之人於審判外之陳述，檢察官、被告於本院言詞辯論終
    結前均未聲明異議，本院審酌上開證據資料製作時之情況，
    尚無違法不當及證明力明顯過低之瑕疵，亦認為以之作為證
    據應屬適當，故揆諸前開規定，爰依刑事訴訟法第一百五十
    九條之五規定，認前揭證據資料均有證據能力。
貳、有罪部分：
一、訊據被告丁○○在本院審理時對於事實欄一、(二)至(三)之搶奪
    犯行及事實欄一、(五)之侵占遺失物犯行均坦承不諱；惟矢口
    否認有為事實欄一、(四)所載之搶奪犯行，辯稱：被害人乙○○之指認不正確，伊並沒有在南華路行搶過云云；又對於事
    實欄一、(一)之竊盜犯行，先則坦承犯行，繼又否認犯行，辯
    稱：實際上係伊弟弟廖宏斌所竊取，伊只是想替他擔下來云
    云，供詞一再反覆。經查：
  (一)如事實欄一、(一)所示之竊盜犯行，業據證人即被害人辛○○
    在警詢時、偵查中指述在卷，又被告在警詢時、九十六年一
    月八日檢察官訊問時供稱：上開機車係伊弟弟所提供，伊不
    知其由何處得來云云，嗣於九十六年三月二日檢察官訊問時
    及九十六年三月六日、同年三月二十六日本院訊問時則改稱
    ：上開機車係伊所竊取云云，其後於九十六年五月十七日本
    院訊問時供詞則一再反覆。衡諸常情，被告與廖宏斌既係為
    共同行搶而竊取機車作為交通工具，顯見渠二人應係謀議後
    共同竊取上開機車，而被告供詞一再反覆，益顯見應係與廖
    宏斌共同竊取，否則何需反反覆覆，難以決定應供稱係由何
    人竊取而由其中一人擔下該部分刑責。此外，並有贓物認領
    保管單（於九十六年一月一日由警方自行尋獲）、車輛竊盜
    車牌失竊資料個別查詢報表─查詢車輛認可資料、車輛竊盜
    詳細資料畫面等件附卷可稽。是被告該部分竊盜犯行堪以認
    定。
  (二)又被告所為如事實欄一、(二)至(三)之搶奪犯行，業據證人即被
    害人庚○○、戊○○○分別在警詢時及偵查中證述綦詳，並
    有前開二地點路口監視錄影器翻拍照片四幀及本院勘驗筆錄
    在卷可稽，是被告該二次搶奪犯行堪予認定。
  (三)再被告所為如事實欄一、(四)之搶奪犯行，業據證人即被害人
    乙○○在本院審理時證稱：伊於九十六年一月一日下午三時
    許，在中和市○○路一二七巷往南華路方向，在全家便利超
    商附近被搶，當時係二個戴安全帽騎機車的人從伊右後方搶
    走伊皮包，被搶時伊並沒有看清楚行搶的人，但因為路口有
    監視錄影器錄下影像，所以於九十六年一月七日警方抓到被
    告時，叫伊去指認好幾個人的照片，伊有從那些相片中指認
    出被告，因為被告的臉型跟當天行搶騎機車的那人很像，伊
    當庭看到被告本人，覺得跟行搶伊的人輪廓是一樣等語，且
    被告在本院審理時亦供稱證人乙○○所述屬實，並稱：伊有
    搶乙○○之財物，嗣雖又改稱：伊沒有在南華路行搶云云，
    顯不足採信。再參以觀諸上開地點監視錄影器所錄得之影像
    ，騎乘機車之搶嫌容貌雖不甚清晰，惟其身材、臉型等外觀
    均與被告相同，應認係屬同一人，有本院勘驗筆錄可佐。況
    被告雖辯稱因住居在中和市○○路，故不會在南華路行搶云
    云，惟被告所為如事實欄一、(三)之搶奪犯行，亦係在中和市
    ○○路犯之，與其亦有地緣關係，益顯見其前開辯解，不足
    採信。是被告該部分之搶奪犯行亦堪認定。
  (四)又被告所為如事實欄一、(五)之侵占遺失物犯行，業據證人即
    被害人己○○證述綦詳，且經核與被告供述情節相符，並有
    贓物認領保管單一紙在卷可查，是被告該部分侵占遺失物犯
    行堪予認定。
  (五)綜上所述，被告前開辯解，顯係事後避就卸責之詞，委不足
    採，事證明確，其前開犯行均洵堪認定，應予依法論科。
二、查被告所為如事實欄一、(一)至(五)所示之犯行，核分別係犯如
    附表所犯法條欄所示之罪名。被告與廖宏斌就事實欄一、(一)
    至(四)所示之犯行，有犯意聯絡及行為分擔，均為共同正犯。
    又被告所犯上開五罪間，係於不同之時間、地點所犯，被害
    人亦不相同，其犯意各別，且構成要件互異，應予分論併罰
    。末查，被告前曾受有如事實欄第一項所述之犯罪科刑及執
    行情形，有臺灣高等法院被告前案紀錄表一份在卷可憑，其
    受有期徒刑之執行完畢後，五年以內故意再犯如事實欄一、
    (一)至(四)所示之有期徒刑以上之罪，均為累犯，均應依刑法第
　　十七條第一項之規定加重其刑。爰審酌被告前已有竊盜、搶
    奪前科，詎猶不知悔改，復竊取他人之機車作為行搶工具，
    多次騎乘機車於日間公然搶奪婦女之皮包，手段猖狂，不僅
    造成被害人財物損失及精神驚嚇，更嚴重危害社會秩序，而
    其犯罪後未完全坦承犯行，不知悔悟，態度非佳，兼衡其犯
    罪動機、目的、手段及所竊取、搶奪、侵占財物之價值等一
    切情狀，分別量處如主文所示之刑，罰金部分並諭知易服勞
    役之折算標準，並就所處有期徒刑部分定其應執行刑，以資
    懲儆。
、無罪部分：
一、公訴意旨另以：被告於九十五年十二月二十七日上午十時四
    十五分許，在臺北縣中和市○○路二八號前，搶奪甲○所有
    黑色手提包一只（內有現金五千元、健保卡二張、NOKIA 手
    機一支、信用卡一張等物）。因認被告此部分亦涉有刑法第
    三百二十五條第一項之搶奪罪嫌。
二、按犯罪事實應依證據認定之，無證據不得認定犯罪事實。又
    不能證明被告犯罪者，應諭知無罪之判決，刑事訴訟法第一
    百五十四條第二項、第三百零一條第一項分別定有明文。次
    按認定犯罪事實，所憑之證據，雖不以直接證據為限，間接
    證據亦包括在內，然無論直接或間接證據，其為訴訟上之證
    明，須於通常一般之人均不致於有所懷疑，而得確信其為真
    實之程度者，始得據之為有罪之認定，倘其證明尚未達到此
    一程度，而有合理性懷疑之存在時，即無從為有罪之認定，
    有最高法院七十六臺上字第四九八六號判例可資參照。又被
    害人之陳述如無瑕疵，且就其他方面調查又與事實相符，固
    足採為科刑之基礎，倘其陳述顯有瑕疵，難認與事實相符，
    殊難遽採為論罪科刑之根據，觀諸最高法院六十一年臺上字
    第三０九九號判例意旨自明。
三、訊據被告在本院審理時堅詞否認犯有上開搶奪罪嫌，辯稱：
  　伊並沒有在中和市○○路行搶過等語。經查：證人即被害人
    甲○在警詢時雖供稱：當時因搶嫌戴著安全帽，伊無法見到
    他正面，但他的背面照片就是搶奪伊財物之人等語。則證人
    甲○既未見到搶嫌之正面，無法確認搶嫌之五官特徵，焉能
    僅憑含混不清地指認被告之背面照片，即遽認被告確實犯有
    該部分搶奪犯行。再者，證人甲○在偵查中經檢察官傳喚並
    未到庭，僅經由書記官以電話詢問證人甲○關於上開搶案之
    經過，並製作公務電話紀錄，嗣經檢察官引為本案之證據，
    惟按被告以外之人於審判外之言詞或書面陳述，除法律有規
    定者外，不得作為證據，刑事訴訟法第一百五十九條第一項
    定有明文。上開證人既未經到庭確認身分，且並非係向檢察
    官所為陳述，又未經具結，僅經由書記官之電話轉譯，本院
    審酌上開證人之言詞陳述作成時之狀況，認並不適當，自無
    刑事訴訟法第一百五十九條之五規定之適用，是上開公務電
    話紀錄，並無證據能力，本院自無從採為證據。況由上開公
    務電話紀錄之內容，證人甲○亦未指認被告即為本案之搶嫌
    。再參以上開案發地點雖設有監視錄影器，惟所攝得搶嫌之
    影像，完全無法辨識其容貌，有本院勘驗筆錄在卷可參，是
    亦無從認定被告即為前座騎乘機車之人。從而，實難僅以被
    害人甲○之指訴及監視錄影器翻拍照片，而資為被告定罪之
    基礎。
四、綜上所述，依公訴人所舉事證，既無法確認被害人甲○遭搶
    奪一案亦係由被告所為，故自難遽認被告亦涉有該部分搶奪
　　罪嫌。此外，復查無其他積極證據，足資認定被告有該部分
　  之犯行，不能證明其此部分之犯罪，自應為無罪之諭知，併
    此敘明。
據上論斷，應依刑事訴訟法第二百九十九條第一項前段、第三百
零一條第一項，刑法第二十八條、第三百二十五條第一項、第三
百二十條第一項、第三百三十七條、第四十七條第一項、第五十
一條第五款、第四十二條第三項，刑法施行法第一條之一第一項
、第二項前段，判決如主文。
本案經檢察官丙○○到庭執行職務。
中　　華　　民　　國　　96　　年　　6 　　月　　14　　日
                  刑事第九庭  審判長法　官  潘翠雪
                                    法　官　絲鈺雲
                                    法　官　王士珮
以上正本證明與原本無異
如不服本判決應於送達後10日內向本院提出上訴狀。
　　                                書記官　程欣怡
中　　華　　民　　國　　96　　年　　6　　 月　　15　　日
附錄本案論罪科刑法條全文：
中華民國刑法第320條
意圖為自己或第三人不法之所有，而竊取他人之動產者，為竊盜
罪，處5年以下有期徒刑、拘役或5百元以下罰金。
意圖為自己或第三人不法之利益，而竊佔他人之不動產者，依前
項之規定處斷。
前二項之未遂犯罰之。
中華民國刑法第325條
意圖為自己或第三人不法之所有，而搶奪他人之動產者，處6月
以上5年以下有期徒刑。
因而致人於死者，處無期徒刑或7年以上有期徒刑，致重傷者，
處3年以上10年以下有期徒刑。
第 1 項之未遂犯罰之。
中華民國刑法第337條
意圖為自己或第三人不法之所有，而侵占遺失物、漂流物或其他
離本人所持有之物者，處5百元以下罰金。
附表：
┌──┬────┬─────────┬────────┬───────────┐
│編號│被害人  │  犯  罪  事  實  │ 　所犯法條     │　　罪名暨宣告刑      │
├──┼────┼─────────┼────────┼───────────┤
│ 一 │辛○○  │如事實欄一、(一)所述│刑法第三百二十條│共同竊盜，累犯，處有期│
│    │        │                  │第一項  　      │徒刑伍月。            │
├──┼────┼─────────┼────────┼───────────┤
│ 二 │庚○○  │如事實欄一、(二)所述│刑法第三百二十五│共同意圖為自己不法之所│
│    │　      │                  │條第一項        │有，而搶奪他人之動產，│
│    │        │                  │                │累犯，處有期徒刑壹年。│
├──┼────┼─────────┼────────┼───────────┤
│ 三 │戊○○○│如事實欄一、(三)所述│刑法第三百二十五│共同意圖為自己不法之所│
│    │        │                  │條第一項        │有，而搶奪他人之動產，│
│    │        │                  │                │累犯，處有期徒刑壹年。│
├──┼────┼─────────┼────────┼───────────┤
│ 四 │乙○○  │如事實欄一、(四)所述│刑法第三百二十五│共同意圖為自己不法之所│
│    │        │                  │條第一項        │有，而搶奪他人之動產，│
│    │        │                  │                │累犯，處有期徒刑壹年肆│
│    │        │                  │                │月。                  │
├──┼────┼─────────┼────────┼───────────┤
│ 五 │己○○  │如事實欄一、(五)所述│刑法第三百三十七│意圖為自己不法之所有，│
│    │        │                  │條              │而侵占遺失物，處罰金肆│
│    │        │                  │                │仟元，如易服勞役，以新│
│    │        │                  │                │壹幣壹仟元折算壹日。  │
└──┴────┴─────────┴────────┴───────────┘
